臺灣新北地方法院刑事判決
111年度金訴字第458號
公  訴  人  臺灣新北地方檢察署檢察官
被      告  陳憲章


上列被告因違反洗錢防制法等案件，經檢察官提起公訴（110年
度偵字第27927號），本院判決如下：
    主  文
陳憲章幫助犯洗錢防制法第十四條第一項之一般洗錢罪，處有期
徒刑參月，併科罰金新臺幣伍仟元，罰金如易服勞役，以新臺幣
壹仟元折算壹日。
    事  實
一、陳憲章依其社會生活經驗，雖可預見若將金融機構帳戶提款
    卡及密碼提供他人使用，可能幫助犯罪集團或不法份子遂行
    詐欺取財或其他財產犯罪，並藉此製造金流斷點，以掩飾或
    隱匿其犯罪所得之去向，竟仍基於縱使他人利用其所提供之
    金融帳戶作為詐欺取財、洗錢之犯罪工具，亦不違背其本意
    之幫助詐欺取財及幫助洗錢之不確定故意，於民國110年2月
    11日23時25分前某時許，在其新北市○○區○○街00巷00號住處
    內，將其申辦之臺灣土地銀行000-000000000000號帳戶（下
    稱土地銀行帳戶）之提款卡及密碼交予真實姓名年籍不詳之
    詐欺集團成員使用，以此方式幫助該不詳之人所屬詐欺集團
    從事詐欺取財之犯行，其後該詐欺集團成年成員隨即基於意
    圖為自己不法所有之各別犯意，於如附表一所示之詐欺時間
    ，以如附表一所示之方式，詐欺如附表一所示之人，致使其
    等均陷於錯誤，而於如附表一所示之匯款時間，將如附表一
    所示之金額，分別匯款至土地銀行帳戶，隨後即遭該詐欺集
    團成員陸續轉匯或提領一空，藉此製造金流斷點，掩飾、隱
    匿該特定詐欺犯罪所得之去向及所在。嗣因附表一所示之人
    發覺受騙並報警處理，始循線查悉上情。
二、案經劉志佳、傅昱瑄訴由新北市政府警察局三重分局報告臺
    灣新北地方檢察署檢察官偵查起訴。
    理  由
一、證據能力部分：
    按被告以外之人於審判外之陳述雖不符刑事訴訟法第159條
    之1至之4等條文之規定，而經當事人於審判程序同意作為證
    據，法院審酌該言詞陳述或書面陳述作成時之情況，認為適
    當者，亦得為證據，刑事訴訟法第159條之5定有明文。本判
    決以下引用被告以外之人於審判外之陳述，其性質屬傳聞證
    據者，經檢察官、被告陳憲章均同意作為證據（見本院金訴
    卷第100頁），本院審酌該等陳述做成之情形，核無違法或
    不當，認其均有證據能力。又本案認定事實引用之卷內其餘
    非供述證據，並無證據證明係公務員違背法定程序取得，依
    同法第158條之4規定反面解釋，亦有證據能力。
二、認定事實所憑證據及理由：
　　訊據被告固不否認將其申設之土地銀行帳戶提款卡交付他人
    ，嗣後遭不詳之詐欺集團成員用以詐欺、洗錢之事實，惟矢
    口否認有何幫助詐欺、洗錢之犯行，辯稱：我是因為我兒子
    陳郁傑的朋友童國權跟我借提款卡，要用來收取別人欠他的
    錢，我才交付提款卡給他云云。經查：
  ㈠被告曾於上開時間、地點將其申設之土地銀行帳戶提款卡及
    密碼交付他人，嗣詐欺集團成年成員基於意圖為自己不法所
    有之各別犯意，於如附表一所示之詐欺時間，以如附表一所
    示之方式，詐欺如附表一所示之人，致使其等均陷於錯誤，
    而於如附表一所示之匯款時間，將如附表一所示之金額，分
    別匯款至土地銀行帳戶，隨後即遭該詐欺集團成員陸續轉匯
    、提領一空等情，為被告所不爭執(見本院金訴卷第100、10
    1頁)，復有如附表一「證據名稱及出處」欄所示供述及非供
    述證據、被告土地銀行帳戶客戶序時往來明細（見偵卷第23
    至26頁）在卷可佐，此部分之事實，首堪認定。
　㈡被告固以前詞置辯，惟在金融機構開設帳戶，涉及個人身分
    社會信用，具有高度屬人性，除非本人或與本人具密切親誼
    關係者，難認有何正當理由可率予提供他人使用，縱偶因特
    殊情況須將金融帳戶交付予他人，亦必深入瞭解該他人之可
    靠性與用途，再行提供使用，且金融帳戶如落入不明人士手
    中，極易被利用為與財產有關犯罪之工具，此係一般人日常
    生活經驗與通常之事理；兼以近來利用人頭帳戶以行詐騙之
    事屢見不鮮，且經政府多方宣導，並經媒體反覆傳播，而諸
    如擄車勒贖、假勒贖電話、刮刮樂詐財、網路詐騙、電話詐
    騙等，多數均係利用他人帳戶，作為恐嚇取財或詐欺取財所
    得財物匯入之犯罪工具，是依一般人通常之知識、智能及經
    驗，均應知悉向陌生人取得帳戶使用者，多係欲藉該帳戶取
    得不法犯罪所得，且隱匿帳戶內資金之實際取得人之身分，
    以逃避追查，是避免本身金融機構帳戶被不法行為人利用為
    詐財之工具，應係一般生活所易於體察之常識。查被告就交
    付土地銀行帳戶予他人之過程，自陳：童國權是我兒子的朋
    友，他只說他朋友要轉錢還他，我沒有問為什麼他不用自己
    的帳戶，就去房間拿提款卡給他等語(見本院金訴卷第99、1
    89、191頁)，是由上開被告自陳與童國權之關係，縱認其所
    述屬實，已難認被告與童國權有任何密切親誼關係。被告於
    交付提款卡時既未詢問借用帳戶之人何以不使用其本人帳戶
    之原因，更難認被告有何正當理由可率予提供帳戶供他人使
    用。　　
　㈢再觀被告於警詢時陳稱：110年2月過年時，有一位認識很久
    綽號叫「蟾蜍」的朋友來找我，我一般提款卡都會放在桌上
    ，密碼寫在卡片套背面，我猜應該是那時候他拿去使用云云
    (見偵卷第8頁)。第一次偵訊時則改稱：我原本以為是我的
    朋友盜用，但其實是我兒子的朋友童國權盜用。他偷偷拿走
    ，再偷偷拿回來，我不知道為何我兒子看到沒有跟我講。我
    密碼習慣寫在存摺背面云云(見偵卷第105、107頁)。第二次
    偵訊時復又稱：我密碼寫在提款卡的套子上面，童國權有跟
    我兒子說他有跟我借，我兒子沒有再跟我確認，不知道童國
    權拿走幾次云云(見偵卷第123頁)。至準備程序時再改稱：
    我直接拿提款卡給童國權，我兒子有看到我拿土地銀行的卡
    片給童國權云云(見本院金訴卷第99頁)。最後於審理時又再
    陳稱：密碼雖然是123789或123456，但我記不住。童國權借
    了2次提款卡，第一次借是除夕那一天，隔天晚上又再借一
    次云云(見本院金訴卷第185至188頁)。綜觀上開被告歷次所
    辯，就土地銀行帳戶是遭「蟾蜍」或童國權盜用，或借童國
    權使用，前後陳述均不一致，其所辯已難採信。況被告又自
    陳密碼為簡單之數字組合，然又稱記不住，所以寫在卡片套
    或存摺背面，亦顯不合理。復就其究竟交付卡片幾次，先於
    偵查中陳稱不知道，嗣證人即其子陳郁傑於本院審理中證稱
    童國權可能借2次等語後，被告即改稱其曾出借2次提款卡予
    童國權云云(見本院金訴卷第176、187頁)，則被告上開供述
    ，即恐係附和證人陳郁傑而臨訟杜撰之詞，難以採信。
　㈣再者，證人童國權於偵查中證稱：與被告並無交情，並沒有
    拿走被告土地銀行帳戶，但有向被告借郵局帳戶1次等語(見
    偵卷第160、171頁)，則被告上開所辯土地銀行帳戶遭童國
    權盜用或借用等情，是否有據，更不無疑問。而陳郁傑於審
    理中固另證稱：童國權先跟我借了1次提款卡，後來又跟我
    借，但我人在我家忙豬血糕的工作，所以他又去跟我爸借。
    我沒有看到童國權跟我爸借帳戶，可是我有看到他還我爸提
    款卡。我就問我爸是否有將卡片拿給童國權，我爸說有。童
    國權借走提款卡到還給我爸，中間隔了差不多10分鐘。我家
    豬血糕批發生意過年的休息時間是除夕到初六、初七，自己
    除夕不用工作等語(見本院金訴卷第172至176頁)。惟其所證
    如何得知童國權向被告借提款卡之過程，與被告上開所述「
    我兒子有看到我拿土地銀行的卡片給童國權」、「童國權有
    跟我兒子說他有跟我借，我兒子沒有再跟我確認」等語均有
    出入。且證人陳郁傑既證稱係因其在忙豬血糕的工作，故童
    國權才找被告借卡云云，然其又證稱除夕當天不用工作，此
    情與被告供稱係除夕當天出借提款卡一情，亦顯然有異。此
    外，證人陳郁傑證稱童國權借卡到還卡僅10分鐘，惟附表一
    編號1所示款項匯入後，係分別經過4次轉帳與1次提領，時
    間長達近5小時，有被告土地銀行帳戶客戶序時往來明細在
    卷可參(見偵卷第25頁)，更可見證人陳郁傑所證並不實在。
    是上開證人童國權、陳郁傑所證經核與被告前開所辯均不同
    。再者，證人陳郁傑所證前後矛盾，與客觀事證亦不相符，
    從而均無從因前開證人證述而認被告所辯為真，而為被告有
    利之認定。
　㈤按刑法上故意，分直接故意（確定故意）與間接故意（不確
    定故意），行為人對於構成犯罪之事實，明知並有意使其發
    生者，為直接故意；行為人對於構成犯罪之事實，預見其發
    生而其發生並不違背其本意者，為間接故意。而本案依被告
    之智識程度及社會經驗，當可認識他人逕向無特殊信賴關係
    之人募集金融帳戶使用，其目的極可能將該帳戶挪作不法用
    途，且被告已預見將土地銀行帳戶提款卡、密碼交付他人並
    容任該人使用，將可能導致帳戶有不法資金匯入、轉出等情
    事，仍未多加詢問，即以輕率且毫無所謂之態度，提供他人
    使用自己之帳戶，其主觀上應係基於縱使他人遭詐欺而匯款
    至土地銀行帳戶內，且其後提領、轉出而隱匿、掩飾不法犯
    罪所得之來源、去向，仍不違背其本意之詐欺、洗錢之不確
    定故意，而為本案犯行，應堪認定。
  ㈥綜上，本件被告犯行罪證明確，堪予認定，應予依法論科。
    至於證人童國權經本院傳喚未到，檢察官雖請求再行傳喚，
    惟其於偵查中既已具結作證，被告復表示不用再行傳喚，而
    無對其交互詰問之意思，故無再行傳喚作證之必要，附此敘
    明。
三、論罪科刑：
  ㈠法律說明：
　　按刑法上之幫助犯，係指以幫助之意思，對於正犯資以助力
    ，而未參與實行犯罪之行為者而言（最高法院109年度台上
    字第4660號判決意旨參照）。提供金融帳戶之行為人主觀上
    認識該帳戶可能作為對方收受、提領特定犯罪所得使用，對
    方提領後會產生遮斷金流以逃避國家追訴、處罰之效果，仍
    基於幫助之犯意，提供該帳戶之提款卡及密碼，以利洗錢之
    實行，應論以一般洗錢罪之幫助犯（最高法院108年度台上
    大字第3101號裁定意旨參照）。查被告將本案土地銀行帳戶
    提供予他人，雖非直接實行詐欺取財及掩飾、隱匿詐欺犯罪
    所得之去向及所在之構成要件行為，惟被告已預見提供本案
    土地銀行帳戶之行為，會對本案詐欺集團成員遂行詐欺取財
    ，以及掩飾、隱匿詐欺犯罪所得之去向及所在資以助力，有
    利詐欺取財及洗錢之實行，因而製造金流斷點，掩飾詐欺犯
    罪所得去向、所在之結果。
　㈡罪名：
　　核被告所為，係犯刑法第30條第1項前段、第339條第1項之
    幫助詐欺取財罪及刑法第30條第1項前段、洗錢防制法第14
    條第1項之幫助一般洗錢罪。
  ㈢罪數：
　　被告提供土地銀行帳戶予詐欺集團成員，係以一行為幫助詐
    欺集團詐欺附表一所示2人，同時觸犯上開幫助詐欺、幫助
    一般洗錢罪，為想像競合犯，應依刑法第55條之規定，從一
    重之幫助一般洗錢罪處斷。　　
　㈢減輕事由：
　　被告以幫助之意思，參與構成要件以外之行為，為幫助犯，
    爰依刑法第30條第2項之規定，依正犯之刑減輕之。
  ㈣量刑：
　　爰以行為人之責任為基礎，審酌被告幫助詐欺集團成員從事
    詐欺取財與洗錢犯行，不僅造成告訴人受有前述之財產損失
    ，亦使執法機關不易查緝犯罪行為人，難以追查犯罪所得去
    向與所在，增加告訴人對詐欺者求償之困難，所為實值非難
    ；兼衡被告犯後否認犯行，惟與告訴人劉志佳經本院調解成
    立並給付完畢(詳如附表二所示)之犯後態度、被告之前科素
    行、犯罪之動機、手段、情節、自陳國中畢業之智識程度、
    從事豬血糕生意、與母親及兒子同住之家庭生活及工作狀況
    等一切情狀(見本院金訴卷第195頁)，量處如主文所示之刑
    ，並就罰金部分，諭知如易服勞役之折算標準，以示懲儆。
四、沒收部分：
    查被告固將土地銀行帳戶提供他人遂行幫助詐欺取財及幫助
    洗錢之犯行，然卷內無任何積極證據可證明被告因交付土地
    銀行帳戶供他人犯罪使用而受有任何報酬，或實際獲取詐欺
    集團成員所交付之犯罪所得，且未能認定被告直接實行掩飾
    、隱匿本案詐欺犯罪之財物或財產上利益，是依罪證有疑、
    利歸被告之法理，難認被告有因本案犯行而獲取不法犯罪所
    得之情事，自無犯罪所得（包含洗錢防制法第18條所規定之
    財物或財產上利益）應予宣告沒收或追徵之問題，末此敘明
    。
據上論斷，應依刑事訴訟法第299條第1項前段，判決如主文。
本案經檢察官葉育宏提起公訴，檢察官簡志祥到庭執行公訴。
中　　華　　民　　國　　111 　年　　8 　　月　　3 　　日
                  刑事第十四庭  審判長法　官　王榆富
                                      法　官  鄭琬薇　
                                      法　官　梁家贏
上列正本證明與原本無異。
如不服本判決，應於判決送達後20日內敘明上訴理由，向本院提
出上訴狀 (應附繕本) ，上訴於臺灣高等法院。其未敘述上訴理
由者，應於上訴期間屆滿後20日內向本院補提理由書「切勿逕送
上級法院」。
                                      書記官  巫茂榮
中　　華　　民　　國　　111 　年　　8 　　月　　10　　日
附表一：
編號 告訴人 詐欺方式 匯款時間及金額（新臺幣） 證據名稱及出處 1 劉志佳 不詳之詐欺集團成員於110年2月11日前某日，在8591虛擬寶物交易網（下稱8591交易網），以暱稱「傑少」身分向劉志佳佯稱欲販售燙燙燙之輪迴商品（新楓之谷遊戲虛擬寶物）云云，致劉志佳陷於錯誤，而依指示匯款。 110年2月11日23時25分許匯款1萬5000元 ⒈供述證據   劉志佳於警詢之指述（見新北地檢署110年度偵字第27927號卷〈下稱偵卷〉第15、16頁） ⒉非供述證據   劉志佳提供之存摺翻拍照片、轉帳交易明細、8591網站頁面及通訊軟體LINE之對話紀錄擷圖（見偵卷第35至37頁）  2 傅昱瑄 不詳之詐欺集團成員於110年2月11日前某日，在8591交易網，以暱稱「傑少」身分向傅昱瑄佯稱欲販售輪迴碑石之商品（新楓之谷遊戲虛擬寶物）云云，致傅昱瑄陷於錯誤，而依指示匯款。 110年2月12日19時36分許匯款1萬6500元 ⒈供述證據   傅昱瑄於警詢之指述（見偵卷第17、19頁） ⒉非供述證據   傅昱瑄提供之轉帳交易明細、「傑少」之8591網站會員資料及對話紀錄擷圖、通訊軟體LINE之對話紀錄擷圖（見偵卷第51至57頁）  
附表二：
編號 調解情形 備註 1 被告陳憲章應給付劉志佳新臺幣1萬5000元，並於111年5月9日以前一次給付完畢，上開款項應匯入劉志佳指定之金融機構帳戶（見本院卷第94-1頁之111年度司刑移調字第501號調解筆錄） 已給付完畢（見本院卷第107、111頁之匯款證明） 
附錄本案論罪科刑法條：
中華民國刑法第30條：
幫助他人實行犯罪行為者，為幫助犯。雖他人不知幫助之情者，
亦同。
幫助犯之處罰，得按正犯之刑減輕之。
刑法第339條第1項：
意圖為自己或第三人不法之所有，以詐術使人將本人或第三人之
物交付者，處5年以下有期徒刑、拘役或科或併科50萬元以下罰
金。
洗錢防制法第2條第2款：
本法所稱洗錢，指下列行為：
二、掩飾或隱匿特定犯罪所得之本質、來源、去向、所在、所有
    權、處分權或其他權益者。
洗錢防制法第14條：
有第二條各款所列洗錢行為者，處7年以下有期徒刑，併科新臺
幣500萬元以下罰金。
前項之未遂犯罰之。
前二項情形，不得科以超過其特定犯罪所定最重本刑之刑。